---
title: "ANALIZA TURIZMA V SLOVENIJI"
subtitle: "Poročilo pri predmetu Analiza podatkov s programom R"
author: "Karolina Šavli"
date: "Junij 2022"
output:
  html_document: default
  pdf_document:
    includes:
      in_header: lib/styles.sty
    latex_engine: xelatex
runtime: shiny
---

<style>
body {
text-align: justify;
}
</style>

```{r setup, echo=FALSE, results='hide', message=FALSE, warning=FALSE}
knitr::opts_chunk$set(echo=FALSE, message=FALSE, warning=FALSE)
source("lib/libraries.r", encoding="UTF-8")
```

```{r uvoz, echo=FALSE, results='hide', message=FALSE, warning=FALSE}
source("uvoz/uvoz.r", encoding="UTF-8")
```

```{r vizualizacija, echo=FALSE, results='hide', message=FALSE, warning=FALSE}
source("vizualizacija/vizualizacija.r", encoding="UTF-8")
```

```{r analiza, echo=FALSE, results='hide', message=FALSE, warning=FALSE}
source("analiza/analiza.r", encoding="UTF-8")
```

##  Priprava projekta

V zadnjih dveh letih je bilo veliko govora o turizmu, predvsem v povezavi s turističnimi boni in posledicami epidemije. Velikokrat sem se vprašala, koliko slovencev sploh obiskuje slovenske turistične obrate, ali raje gredo v tujino ali ostanejo doma in ali se je res tako drastično poslabšalo stanje v turizmu, da potrebujemo turistične bone. Prav tako me je zanimalo katere regije so najbolj obiskane s strani tujcev in katere s strani Slovencev. Slednja vprašanja so tako motivirala izibro tebe za projektno nalogo.

Projektne naloge sem se lotila z zbiranjem podatkov. Večino podatkov sem dobila na strani [Statističnega urada Republike Slovenije](https://pxweb.stat.si/SiStat/sl), nakateri pa so tudi s strani [I FEEL SLOVENIJA](https://www.slovenia.info/en), [The World Bank](https://data.worldbank.org/indicator) in [Wikipedie](https://en.wikipedia.org/wiki/List_of_countries_and_dependencies_by_area). Kje ni izrecno navedeno, so podatki iz [Statističnega urada Republike Slovenije](https://pxweb.stat.si/SiStat/sl). Pridobljeni podatki so treh oblikah: `.csv`, `.xlsx` in `.html`.

Po tem ko sem pridobila podatke sem se loti uvoza. Uvozila sem 22 različnih podatkov, nato sem jih uredila in naprej združevala v tabele in pri nekaterih tudi računala povprečja, vsote in podobno. Tako sem v grobem dobila 11 različnih tabel. Vsebina dobljenih tabel:

* `turizem.evropa` vsebuje podatke Evropskih držav. Za vsako državo imamo podatek o BDP ter številu turistov, ki so državo obiskali glede na njeno površino.
* `prenocitve.regije` zajema mesečne podatke o prenočitvah v posameznih regijah od leta 2019 do leta 2022. Podatke lahko ločimo glede na to ali veljajo za tujce ali Slovence, ki so prenočili v Sloveniji.
* `nastanitvena.doba.regije` prav tako vsebuje mesečne podatke, o dolžini nastanitvene dobe v posamezni regiji, ločeno za Slovence in tujce.
* `prenocitve.letno` prikazuje podatke o letnem številu prenočitev Slovencev po tujih državah od leta 2010 do leta 2020.
* `stevilo.zaposlenih` vsebuje podatke o letnem številu zaposlenih v različnih turističnih storitvah v letu 2012, 2014, 2015, 2017, 2019 in 2020.
* `BDP.turizem` zajema podatke o gibanju BDP v slovenskem turizmu v letih 2012, 2014, 2015, 2017, 2019 in 2020 .
* `motivi.prihoda` obsega podatke o pomembnosti izranih motivov za obisk Slovenije s strani tujcev.
* `izdatki` je tabela, ki jo sestavljajo letni podatki o izdatkih slovencev in tujcev za turizem v Sloveniji in tujini.
* `sestava.turisticne.potrosnje.tujcev.v.sloveniji` vsebuje letne podatke o izdatkih tujcev v Sloveniji za različne turistične storitve.
* `vec.let.skupaj` združuje podatke o letnem številu prihodov in prenočitev turistov iz posameznih držav med leti 2018 in 2020.
* `slovenci.prenocitve` obsega mesečne podatke o številu prenočitev Slovencev v Sloveniji med leti 2010 in 2021.

Sledila je faza vizualizacije in napredne analize, v katerih sem tabele, urejene v fazi uvoza, še dodelala in jih še dodatno prilagodila, da sem lažje zrisala grafične prikaze. V fazi viuzalizacije sem se odločala med različnimi tipi grafičnih prikazov. Za posamezne podatke sem izbrala grafični prikaz, ki se mi je zdel najbolj primeren. Pri vizualizaciji sem naredila tudi nekaj zemljevidov, med drugim tudi zemljevid Slovenije s `shiny` aplikacijo. V fazi napredne analize sem naredila dva grafa linearne regresije, s pomočjo funkcije `geom_smooth`. Glavni del napredne analize se v poročilu nahaja čisto na koncu in obsega napovedne modele in razvrščanje v skupine. V obeh analizah sem izbirala med različnimi modeli in svoje odločitve podkrepila z različnimi grafičnimi prikazi.

Vzporedno s fazo vizualizacije in napredne analize sem sestavljala poročilo, v katerem sem ugotovitve, pridobljene iz dobljenih grafičnih prikazov, nazorno opisala in ponekod dodala tudi svoje mnenje. 

***

## Analiza turizma v Sloveniji

Slovenija naj bi bila turistično zažele država, zakaj pa se tujci sploh odločijo obiskati Slovenijo? 
Našla sem podatke, ki so bili pridobljeni z anketo, ki je spraševala po motivu prihoda tujcev v Slovenijo. Ankentiranci so morali 14 motitov oceniti s pomembnostjo. Podatke sem precej predala in dobila sem naslednje tri prikaze:

```{r motivi.prihoda.graf, echo=FALSE, fig.align='center'}
motivi.prihoda.graf
```

Iz zgornjih tortnih diagramov lahko razberemo, da so pomembni motivi gastronomija, naravne lepote, občutek varnosti, rekreacija, sprostitev in ugodne cene. Nepomembni pa npr. igre na srečo in letalske povezave. 

Podatke sem še malo obrnilila in dobila naslednji grafični prikaz:

```{r motivi.prihoda.pomembnost.graf, echo=FALSE, fig.align='center'}
motivi.prihoda.pomembnost.graf
```

<table style="width:100%">
<tr>
<td style="width:45%">

```{r igralnistvo.italija.avstrija.graf, echo=FALSE, fig.align='center', fig.height = 3, fig.width = 6}
igralnistvo.italija.avstrija.graf
```

</td>
<td style="width:55%">

Iz zgornjih prikazov razberemo, da so družinsko okolje, zabava in velnes vsem 'državam' dokaj enako pomembno. Rekreacija pa je npr. pomembna predvsem Italijanom. Prebivalci neevropskih držav Slovenijo obiščejo predvsem zaradi sprostotve, velnesa in zabave. <br />
Od vseh podatkov me je presenetil predvsem motiv iger na srečo, saj sem pričakovala, da bo le ta pomemben zgolj oz. predvsem Italijanom, a izkazalo se je, da je za Avstrijce pomembnejši. Opazko sem želela potrditi in jo od bliže pogledati, zato lahko vidimo na levi strani dva tortna diagrama, ki prikazujeta pomembnost motiva iger srečo posebej za Italijo in Avstrijo. Razvidno je, da so Avstrijcem igre na srečo v Sloveniji res pomembnejše, kot Italijanom. 

</td>
</tr>
</table>

S pomočjo prostorske vizualizacije si poglejmo obiskanost Slovenije z strani slovencev in tujih turistov (ali skupaj) v različnih mesecih po regijah:

```{r shiny}
shinyAppDir("shiny", options=list(width="100%", height=450))
```

Za obiskanost Slovenije sem dobila nekaj "ponavljajočih" se značilnosti. Če pogledamo zimski mesec (npr. december 2019) in poletni mesec (npr. junij 2019) opazimo, da je Obalno-kraška regija obiskana predvsem poleti, Osrednjeslovenska pa pozimi. Prva najverjetneje zaradi kopalne sezone, slednja pa zaradi turističnih ogledov in božičnih sejmov pozimi. Opazimo lahko tudi, da je najbolj turistično obiskana regija Gorenjska. Pozimi zaradi smučišč, poleti pa zaradi pohodništva, kolesarstva in ne prevročega podjebja. <br />
Prav tako lahko ugotovimo, da je Osrednjeslovenska regija bolj obiskana s strani tujcev, Obalno-kraška pa s strani slovencev. Veliko obiskanost ima tudi Savinjska regija, predvidevam da predvsem zaradi toplic. Navedene ugotovitve lahko potrdimo tudi z naslednjim prikazom:

```{r prenocitev.regije.graf, echo=FALSE, fig.align='center'}
prenocitev.regije.graf
```

Z zgornjega grafa je razvidno, da je s strani tujcev najbolj obiskana Gorenjska, s strani slovencev pa Obalno-kraška regija. Slovenci najmanj obiščejo Primorsko-notranjsko, tujci pa koroško regijo. Od vseh regij je najmanj obiskana Zasavska. 

Koliko dni pa v povprečju turisti preživijo v posameznih regija? Slednje - nastanitveno dobo - sem prikazala v naslednjem grafičnem prikazu:

```{r nastanitvena.doba.regije.graf, echo=FALSE, fig.align='center'}
nastanitvena.doba.regije.graf
```

Pričakovala sem, da bo po nastanitveni dobi izstopala Gorenjska, a nam zgornja slika trdi drugače. Najdaljšo nastanitveno dobo imajo Posavska, Savinjska in Zasavska regija. Opazimo tudi, da ima večina regij porast nastanitvene dobe predvsem v hladnejših mesecih.  Najkrajšo nastanitveno dobo ima Primorsko-notranjska. Opazimo tudi, da imajo tuji v večini regij daljšo nastanitveno dobo.

<table style="width:100%">
<tr>
<td style="width:50%">

Vsi turisti tudi nekaj zapravijo. Z grafom na levi strani sem predstavila izdatke za turizem: izdatke Slovencev v Sloveniji in tujini ter izdatke tujcev v Sloveniji. <br /><br />
Razberemo lahko, da tujci za turizem v Sloveniji zapravijo več kot domače prebivalstvo. Prav tako pa Slovenci v tujini za turizem zapravijo več kot v Sloveniji. Zanimivo je pogledati leto 2020, ko so zaradi epidemije tujci manj obiskovali slovenijo in posledično manj zapravili. Podobno velja za Slovence - v tujini so zapravili manj. <br />
Izpostavila bi izdatke Slovencev v Sloveniji v letu 2020. Iz grafa je razvidno, da so se tej izdatki povečali, predvidevam da zaradi turističnih bonov in omejitev izstopa iz države. 

</td>
<td style="width:50%">

```{r izdatki.graf, echo=FALSE, fig.align='center'}
izdatki.graf
```

</td>
</tr>
</table>

Dalje se lahko vprašamo, za kaj turisti največ zapravijo.

<table style="width:100%">
<tr>
<td style="width:50%">

```{r sestava.izdatkov.graf1, echo=FALSE, fig.align='center'}
sestava.izdatkov.graf1
```

</td>
<td style="width:50%">

```{r sestava.izdatkov.graf2, echo=FALSE, fig.align='center'}
sestava.izdatkov.graf2
```

</td>
</tr>
</table>

Razberemo lahko, da so izdatki tujcev največji pri nastanitvenih storitvah in najmanjši pri kulturnih storitvah. Če "igoriramo" leto 2020, lahko vidimo, da izdatki za vse storitve, razen za športne in kulturne, naraščajo. 

Torej, v Sloveniji za turizem več zapravijo tuji turisti, kot domači. V povezavi s tem sem se odločila pogledati nočitve Slovencev v Slovenskem turizmu. S pomočjo linearne regresije sem dobila naslednji graf:

```{r linearna.regrasija.graf, echo=FALSE, fig.align='center'}
linearna.regrasija.graf
```

Opazimo, da se število prenočitev Slovencev v Sloveniji v povprečju z leti veča. Velik porast vidimo v zadnjih dveh letih, kar lahko pripišemo turističnim bonom in zaprtim mejam. Iz grafa vidimo iztopajoče pikice (oranžne) barve, ki so opazno nad ostalimi in se pojavljajo konstantno. Omenjene točke prestavljajo poletne mesece, saj kot smo že ugotovili Slovenci radi prenočijo predvsem v poletnih mesecih, najraje na obali. Naj dodam še, da je iz grafa jasno videti, kdaj se je začela epidemija, saj prenočitev tako rekoč ni bilo (rumene pikice takoj po letu 2020), ker niso bile dovoljene.

Število zaposlenih v dejavnostih neposredno povezanih s turizmom je malo pod 40 tisoč. To število je v letu 2020 padlo, nato pa kmalu naraslo s sprostitvijo ukrepov epidemije. Poglejmo iz spodnjega levega grafa lahko razberemo gibanje števila zaposlenih v turizmu ter njegovo sestavo. Spodnji desni graf pa prikazuje BDP turizma. 

<table style="width:100%">
<tr>
<td style="width:50%">

```{r stevilo.zaposlenih.graf, echo=FALSE, fig.align='center'}
stevilo.zaposlenih.graf
```

</td>
<td style="width:50%">

```{r BDP.turizem.graf, echo=FALSE, fig.align='center'}
BDP.turizem.graf
```

</td>
</tr>
</table>

Takoj opazimo, da se tako število zaposlenih, kot tudi BDP od turizma v letu 2020 zmanjšal, zaradi korona krize. Zanimivo bi bilo videti še podatke za leto 2021, ki pa žal še niso dostopni.Iz grafov vidimo, da je število zaposlenih v slovenskem turizmu pred letom 2020 raslo. Največ je bilo zaposlenih v nastanitvenih storitvah in strežbi, najmanj pa v turstičnih agencijah. <br />
Iz drugega grafa pa lahko opazimo, da je BDP od turizma pred letom 2020 razstel, v letu 2020 pa drastično upadel. Predvidevam da je le ta v letu 2021 narastel, a se ni vrnil na višino iz leta 2019.

Na spletni strani [I FEEL SLOVENIJA](https://www.slovenia.info/en) sem našla podatke o prihodu turistov iz različnih držav. Iz spodjenjega grafa bi izpostavila predvsem obiskanost Slovenije s strani prebivalcev ZDA, ki je večja kot sem si jo predstavljala (v primerjavi z ostalimi državami). 

```{r zemljevid.svet.prihodi, echo=FALSE, fig.align='center'}
zemljevid.svet.prihodi
```

Zaradi očitne pomanjkljivih podatkov, sem se pri prostorski vizualizaciji odločila zgolj za obravnavo evropskih držav. Zrisala sem dva grafa, ki sta si zelo podobna, prvi predstavlja število prihodov, drugi pa število prenočitev po Evropskih državah. 

<table style="width:100%">
<tr>
<td style="width:50%">

```{r zemljevid.prihodi, echo=FALSE, fig.align='center'}
zemljevid.prihodi
```

</td>
<td style="width:50%">

```{r zemljevid.prenocitve, echo=FALSE, fig.align='center'}
zemljevid.prenocitve
```

</td>
</tr>
</table>

V obeh zgornjih grafih je razvidno, da je največ turistov, ki bodisi prenočijo, bodisi samo obiščejo Slovenijo, iz naših sosed, Nemčije, Ukrajine in Belorusije. 

Kam v tujino pa se Slovenci največ odpravijo? Našla sem podatke prenočitev Slovencev po posameznih državah med leti 2010 in 2020; podatke sem prikazala v spodnjem grafu; v katerm opazimo, da je število nočitev Slovencev v tujini največje v sosednjih državah, Nemčiji, Nizozemski in Združenim kraljestvom. Od vseh podatkov me je presenetila majhna obiskanost Grčije.

```{r prenocitve.slovencev.v.tujini, echo=FALSE, fig.align='center'}
prenocitve.slovencev.v.tujini
```



<p>&nbsp;</p>

### NAPOVEDNI MODELI

Poglejmo še skupno število tujih turističnih prihodov v Slovenijo. Podatke sem našla na spletni strani [The World Bank](https://data.worldbank.org/indicator/ST.INT.ARVL) in vsebovali so število turističnih prihodov v Slovenijo za čas med leti 1995 in 2020. Odločila sem se, da bom dodatno še napovedala bodoče turistične prihode tujcev v Slovenijo. Naredila sem dve napovedi, prvo glede na število prihodov turistov v Slovenijo v preteklih štiri letih, drugo pa glede na pretekla tri leta. Dobljeni rezultati so predstavljeni v nasledjnem grafu: 

```{r napovedovanje.graf.skupaj, echo=FALSE, fig.align='center'}
napovedovanje.graf.skupaj
```

Že pred začetkom izdelave grafa napovedi sem bila malce skeptična, saj je turizem v letu 2020 doživel ogromen šok, kar je zagotovo vplivalo na ne najbolj točne razultate, a vseeno sem postopek izpeljala do konca. 
Na spletu sem našla neuraden podatek, da je bilo leta 2021 vsega skupaj okrog 1,8 milijona turističnih prihodov tujcev v Slovenijo, z obema napovedma pa sem dobila okrog 2,5 milijona prihodov. Napaka je sicer kar velika, a vselej majha, če upoštevamo šok, ki ga je doživelo gospodastvo. Prepričana sem, da so napovedani podatki za leto 2022 že bolj točni - menim, da turistični prihodi tujcev v Slovenijo niso tako drastično narasli, saj ima epidemija še vedno posledice, tudi po dveh letih in sproščenih ukrepih gibanja. 

Razvidno je, da je napoved glede na pretekla štiri leta drugačna od napovedi glede na pretekla tri leta. Pomembna razlika je očitno v naraščanju prihodov pred letom 2020. Če gledamo samo leta 2018, 2019 in 2020 imamo samo eno obdobje naraščanja. Če pa gledamo od leta 2017 do 2020 imamo dve obdobji naraščanja, kar zagotovo pripore k napovedi z večjim številom prihodov. Razlika v napovedi je razvidna, že v letu 2021, saj je napoved glede na pretekla tri leta nižja od napovedi glede na pretekla štiri leta. Napoved za leti 2022 in 2023 pada v primeru napovedi glede na pretekla tri leta, saj imamo, kot že omenjeno, več obdobij padanja, kot naraščanja števila turistov. 

S pomočjo prečnega prevarjanja sem v spodnjih dveh prikazih prikazala kako "pomembno" vlogo igrajo posamezna leta pri napovedovanju prihodov turistov v letu 2021. 

<table style="width:100%">
<tr>
<td style="width:50%">

Pomembnost posameznih preteklih **štirih** let pri <br />
napovedovanju števila turistov v letu 2021:

```{r, reg.moci.4.plot, echo=FALSE, fig.align='center', width=400}
reg.moci.4.plot
```

</td>
<td style="width:50%">

Pomembnost posameznih preteklih **treh** let pri <br />
napovedovanju števila turistov v letu 2021:

```{r, reg.moci.3.plot, echo=FALSE, fig.align='center', width=400}
reg.moci.3.plot
```

</td>
</tr>
</table>

Najpomembnejšo vlogo pri napovedovanju v obeh primerih igra leto 2018, najmanjšo pa leto 2019. Leto 2017 je pri napovedovanju pomembno, zato bi se odločila, da je napovedovanje glede na pretekla štiri leta bolj točno in ustreznejše kot napovedovanje glede na pretekla tri leta. Svojo izbiro lahko potrdim še z naslednjimi rezultati:


TUKAJ MANJKA!!!!!!!


### RAZVRŠČANJE V SKUPINE

Za konec se lahko vprašamo še katerim  državam je Slovenija podobna, turistično gledano seveda. Za razvrstitev sem vzela zgolj Evropske države, saj bi bilo svetovno merilo bolj nepregledno in zmedeno. Prav tako pa bi primerjali države, ki so tako gospodarsko, kot tudi drugače precej različne. Na stani [The World Bank](https://data.worldbank.org/indicator/ST.INT.ARVL) sem dobila podatke za število prihodov turistov za vse države sveta od leta 1995 naprej. Vzela sem zgolj obdobje od 2009 naprej (zaradi aktualnosti) in naredila povprečje podatkov. Dobljena povprečja sem nato delila s površino posamezne države (podatke sem dobila na [Wikipedi](https://en.wikipedia.org/wiki/List_of_countries_and_dependencies_by_area)), saj bi bilo drugače primerjanje držav nesmiselno. Pri razdelitvi v skupine sem upoštevala še BDP, ki menim, da igra pomembno vlogo, sicer ne največje, pri turistični obiskanosti države. Podatke o BDP sem prav tako dobila na strani [The World Bank](https://data.worldbank.org/indicator/NY.GDP.MKTP.CD). Naredila sem razdelitev v skupine na dva različna načina: z metodo hierarhičnega razvrščanja in metodo k-tih voditeljev. 

Poglejmo si razdelitev z metodo hierarhičnega razvrščanja, natančneje sem uporabila Wardovo metodo minimalne variance. Spodaj je zrisan dendrogram, ki prikazuje "razdalje" med različnimi Evropskimi državami. Odločiti se, se morala za število skupin, v katere bi rada razdelila države. Pri tem sem si pomagala s t.i. koleni, ki predstavljajo točke v katerih se najbolj spremeni intenziteta zmanjševanja višine združevanja. Graf kolen je prikazan spodaj desno.

<table style="width:100%">
<tr>
<td style="width:50%">

```{r, fig.align='center'}
plot(dendrogram,
     main="Wardova razdalja med Evropskimi državami",
     labels = TURIZEM.EVROPA$Drzava,
     ylab = "višina"
     )
  
```

</td>
<td style="width:50%">

```{r, fig.align='center'}
print(diagram.kolena(r))
```

</td>
</tr>
</table>

Najbolj optimalna je izbira razdelitve v dve skupini, a odločila sem se, da bi raje imela bolj "podrobno" razdelitev, zato sem izbrala štiri skupine. Za potrditev izbire štirih skupin si poglejmo še diagram spodaj, iz katerega vidimo, da ima k = 2 in k = 4 skoraj enako visoko povprešje obrisov, kar pomeni, da je izbira štirih skupin dovolj dobra. 

```{r, r.hc.plt, echo=FALSE, fig.align='center', width=400}
r.hc.plt
```

Dendrogram sem "prerezala" na želeni višini (da razdelimo v štiri skupine) in razvrstitev prikazala na spodnjem zemljevidu, omejen na območje Evrope.

```{r zemljevid.hierarh, echo=FALSE, fig.align='center', width=400}
zemljevid.hierarh
```

Slovenija se je uvrstila v skupino 1. Med Slovniji "podobnimi" državami bi izpostavila predvsem Hrvaško, ki je turistično izredno močna država in Slovenija se očitno lahko primerja z njo. Opazimo, da so Sloveniji "podobne" predvsem bližje države.

Na istih podatkih sem naredila še razvrstitev v skupine z metodo k-tih voditeljev. Tudi ta metoda je predlagala optimalno razvrstitev v dve skupini in iz spodnjega prikaza povprečja obrisov je razvidno, da se na podobni višini povprešje obrisov ne nahaja nobeno drugo število skupin, po optimalnosti je najbližja razdelitev v tri skupine, sledi pa ji razvrstitev v štiri skupine.

```{r, r.km.plt, echo=FALSE, fig.align='center', width=400}
r.km.plt
```

Pri metodi k-tih voditeljev sem se odločila za razdelitev v tri skupine iz enostavnega razloga: želim čim bolj "podrobno" in hkrati "optimalno" razvrstitev. Razvrstitev v tri skupine je prikazana na spodnjem zemljevidu:

```{r zemljevid.kmeans, echo=FALSE, fig.align='center', width=400}
zemljevid.kmeans
```

Primerjanje metod bi bilo veliko lažje in bolj razvidno, če bi za razvrstitev izbrala enako število skupin, za kar se zaradi predlagane optimalnosti nisem odločila. Že med delom in poskušanjem različnih razvrstitev v skupine sem opazila, da je razvrstitev med obema metodama podobna, vendar nikoli enaka. Običajno se mi je zdela razvrstitev v skupine z metodo k-tih voditeljev boljša, saj je dala turistično priljubljene in hkrati razvite države, kot so Italija, Francija in Združeno kraljevstvo, v isto skupino, kar hierarhično razvrščanje ni naredilo. Podobno je z državami Balkana, ki jih metoda k-tih voditeljev da v isto skupino, druga metoda pa ne vedno. Dodala bi še, da pri obeh razvrščanjih Slovenijo metodi uvrstita v skupino, kjer so njene sosednje države in večina držav Balkana, kar se mi zdi "pričakovano".


<p>&nbsp;</p>
<p>&nbsp;</p>