---
title: "Poročilo pri predmetu Analiza podatkov s programom R"
author: "Karolina Šavli"
output:
  html_document: default
  pdf_document:
    includes:
      in_header: lib/styles.sty
    latex_engine: xelatex
runtime: shiny
---

<style>
body {
text-align: justify;
}
</style>

```{r setup, echo=FALSE, results='hide', message=FALSE, warning=FALSE}
knitr::opts_chunk$set(echo=FALSE, message=FALSE, warning=FALSE)

# Uvoz vseh potrebnih knjižnic
source("lib/libraries.r", encoding="UTF-8")
```


## ANALIZA TURIZMA V SLOVENIJI

***

## Obdelava, uvoz in čiščenje podatkov

```{r uvoz}
source("uvoz/uvoz.r", encoding="UTF-8")
```

***

## Analiza in vizualizacija podatkov

```{r vizualizacija, results='hide'}
source("vizualizacija/vizualizacija.r", encoding="UTF-8")
```

***

## Napredna analiza podatkov

***

## Analiza



```{r analiza}
source("analiza/analiza.r", encoding="UTF-8")
```

Znano je, da turistična prepoznavnost in obiskanost Slovenije raste, kar si bomo ogledali pozneje. Nikoli pa še nisem zasledila podatka, ki bi Slovenijo ustvaril v skupino držav s podobno obiskanostjo turistov, zato sem se razvrstitve lotila sama. Osredotočila sem se zgolj na Evropske države, saj bi bilo svetovno merilo še bolj nepregledno in zmedeno. Prav tako pa bi primerjali države, ki so gospodarsko in tudi drugače precej različne. Na stani [The World Bank](https://data.worldbank.org/indicator/ST.INT.ARVL) sem dobila podatke za število prihodov turistov za vse države na svetu od leta 1995 naprej. Vzela sem zgolj obdobje od 2009 naprej (zaradi aktualnosti) in naredila povprečje podatkov. Evropske države sem nato z metodo voditeljev razdelila v šest skupin glede na število turistov, ki so državo obiskali:

```{r turizem.evropa.skupine, echo=FALSE, fig.align='center', width=400}
turizem.evropa.skupine
```

Slovenija se je uvrstila v skupino 1 in iz slike je razvidno, da so ji po številu turistov podobne Albania, Bosna in Herzegovina, Ciper, Finska, Islandija, Lihtenštajn, Luksemburg, Malta, Moldavija, Monako, Črna Gora, Severna Makedonija in  San Marino. To so države, ki imajo najmanjše število turističnih obiskov od vseh držav Evrope. To pa še ne pomeni, da je turizem v Sloveniji 'slab', saj moramo upoštevati še površino slovenije, ki je v primerjavi z drugimi državami izredno majhna. 
Naslednja slika prikazuje razdelitev v pet skupin glede na število turistov na km$^2$.

```{r turizem.evropa.povrsina.skupine, echo=FALSE, fig.align='center', width=400}
turizem.evropa.povrsina.skupine
```

Slovenija v tej razdelitvi spada v prvo skupino (turistično najmočnejšo) skupaj z Albanijo, Bulgarijo, Estonijo, Nemčijo, Gričijo, Irsko, Latvijo, Litvo, Črno goro, Portugalsko in Združenim kraljevstom. V tej skupini so tudi zelo turistično pomembne države, kot so Grčija, Portugalska in Združeno kraljevsto. Razdelitev v skupine je tako zelo drugačna, kot v prvem primeru. In razvidno je, da je Slovenija glede na svojo majhnost turistično popularna in obiskana.

Zakaj pa se tujci sploh odločijo za obisk Slovenije?

TUKAJ PRIDEJO **MOTIVI PRIHODA** (GLEDE NA EVROPSKE IN NEEVROPSKE DRŽAVE)







S pomočjo prostorske vizualizacije si poglejmo obiskanost Slovenije z strani slovencev in turistov (ali skupaj) v različnih mesecih po regijah:

```{r shiny}
shinyAppDir("shiny", options=list(width="100%", height=450))
```

Če pogledamo zimski mesec (npr. december 2019) in poletni mesec (npr. junij 2019) opazimo, da je Obalno-kraška regija obiskana predvsem poleti, Osrednjeslovenska pa pozimi. Prva najverjetneje zaradi kopalne sezone, slednja pa zaradi turističnih ogledov in božičnih sejmov pozimi. Opazimo lahko tudi, da je najbolj turistično obiskana regija Gorenjska. Pozimi zaradi smučišč, poleti pa zaradi pohodništva, kolesarstva in ne prevročega podjebja. <br />
Prav tako lahko ugotovimo, da je Osrednjeslovenska regija bolj obiskana s strani tujcev, Obalno-kraška pa s strani slovencev. Veliko obiskanost ima tudi Savinjska regija, predvidevam da zaradi toplic. Navedene ugotovitve so razvidne tudi iz sledečega grafičnega prikaza:

```{r prenocitev.regije.graf, echo=FALSE, fig.align='center', width=350}
prenocitev.regije.graf
```

Koliko dni pa v povprečju turisti preživijo v posameznih regija? Slednje - nastanitveno dobo - sem prikazala v naslednjem grafičnem prikazu:

```{r nastanitvena.doba.regije.graf, echo=FALSE, fig.align='center', width=600}
nastanitvena.doba.regije.graf
```

Pričakovala sem, da bo po nastanitveni dobi izstopala Gorenjska, a nam zgornja slika trdi drugače. Najdaljšo nastanitveno dobo imajo Posavska, Savinjska in Zasavska regija. Opazimo lahko, da ima večina regij porast nastanitvene dobe predvsem v hladnejših mesecih.  



<!-- | Regija                 | Povprecna nastanitvena doba | -->
<!-- |:----------------------:|:---------------------------:| -->
<!-- | Posavska               | 3.656                       | -->
<!-- | Savinjska              | 3.531                       | -->
<!-- | Zasavska               | 3.406                       | -->
<!-- | Obalno-kraška          | 3.281                       | -->
<!-- | Jugovzhodna Slovenija  | 3.125                       | -->
<!-- | Pomurska               | 3.125                       | -->
<!-- | Koroška                | 2.891                       | -->
<!-- | Podravska              | 2.609                       | -->
<!-- | Goriška                | 2.484                       | -->
<!-- | Gorenjska              | 2.406                       | -->
<!-- | Osrednjeslovenska      | 1.906                       | -->
<!-- | Primorska-notranjska   | 1,641                       | -->

