---
title: "ANALIZA TURIZMA V SLOVENIJI"
subtitle: "Poročilo pri predmetu Analiza podatkov s programom R"
author: "Karolina Šavli"
date: "Junij 2022"
output:
  html_document: default
  pdf_document:
    includes:
      in_header: lib/styles.sty
    latex_engine: xelatex
runtime: shiny
---

<style>
body {
text-align: justify;
}
</style>

```{r setup, echo=FALSE, results='hide', message=FALSE, warning=FALSE}
knitr::opts_chunk$set(echo=FALSE, message=FALSE, warning=FALSE)
source("lib/libraries.r", encoding="UTF-8")
```

##  Priprava projekta

```{r uvoz}
source("uvoz/uvoz.r", encoding="UTF-8")
```

```{r vizualizacija, results='hide'}
source("vizualizacija/vizualizacija.r", encoding="UTF-8")
```

```{r analiza}
source("analiza/analiza.r", encoding="UTF-8")
```

Tukaj bo napisano o izbiri teme, uvozu podatkov (kje sem našla podatke, kako sem uredila tabele, kakšni formati podatkov so bili (.csv, .html, .xlsx), s čim sem imela težave, ...) 

***

## Analiza turizma v Sloveniji

Slovenija naj bi bila turistično obiskana in obiska vredna država. Odločila sem se, da bom preverila turizem v Slovenij iz različnih zornih kotov.

TUKAJ MANJKA 

Potrdili smo domnevo, da je Slovenija turistično zaželena in močna država. Zakaj pa se tujci sploh odločijo za obisk Slovenije?
Našla sem podatke, ki so bili pridobljeni z anketo, ki je proučevala motiv prihoda tujcev v Slovenijo. Ankentiranci so morali 14 motitov oceniti s pomembnostjo. Podatke sem precej predala in dobila sem naslednje tri prikaze:

```{r motivi.prihoda.graf, echo=FALSE, fig.align='center'}
motivi.prihoda.graf
```

Iz zgornjih tortnih diagramov lahko razberemo, da so pomembni motivi gastronomija, naravne lepote, občutek varnosti, rekreacija, sprostitev in ugodne cene. Nepomembni pa npr. igre na srečo in letalske povezave. 

Podatke sem še malo obrnilila in dobila naslednji grafični prikaz:

```{r motivi.prihoda.pomembnost.graf, echo=FALSE, fig.align='center'}
motivi.prihoda.pomembnost.graf
```

<table style="width:100%">
<tr>
<td style="width:50%">

```{r igralnistvo.italija.avstrija.graf, echo=FALSE, fig.align='center'}
igralnistvo.italija.avstrija.graf
```

</td>
<td style="width:50%">

Iz zgornjih prikazov razberemo, da so družinsko okolje, zabava in velnes vsem 'državam' dokaj enako pomembno. Rekreacija pa je npr. pomembna predvsem Italijanom. <br /><br />
Od vseh podatkov me je presenetil predvsem motiv iger na srečo, saj sem pričakovala, da bo le ta pomemben zgolj oz. predvsem Italijanom, a izkazalo se je, da je za Avstrijce pomembnejši. Opazko sem želela potrditi in jo od bliže pogledati, zato lahko vidimo na levi strani dva tortna diagrama, ki prikazujeta pomembnost motiva iger srečo za Italijo in Avstrijo posebej. Razvidno je, da so Avstrijcem igre na srečo v Sloveniji res pomembnejše, kot Italijanom. 

</td>
</tr>
</table>

S pomočjo prostorske vizualizacije si poglejmo obiskanost Slovenije z strani slovencev in tujih turistov (ali skupaj) v različnih mesecih po regijah:

```{r shiny}
shinyAppDir("shiny", options=list(width="100%", height=450))
```

Če pogledamo zimski mesec (npr. december 2019) in poletni mesec (npr. junij 2019) opazimo, da je Obalno-kraška regija obiskana predvsem poleti, Osrednjeslovenska pa pozimi. Prva najverjetneje zaradi kopalne sezone, slednja pa zaradi turističnih ogledov in božičnih sejmov pozimi. Opazimo lahko tudi, da je najbolj turistično obiskana regija Gorenjska. Pozimi zaradi smučišč, poleti pa zaradi pohodništva, kolesarstva in ne prevročega podjebja. <br />
Prav tako lahko ugotovimo, da je Osrednjeslovenska regija bolj obiskana s strani tujcev, Obalno-kraška pa s strani slovencev. Veliko obiskanost ima tudi Savinjska regija, predvidevam da predvsem zaradi toplic. Navedene ugotovitve lahko potrdimo tudi z naslednjim prikazom:

```{r prenocitev.regije.graf, echo=FALSE, fig.align='center'}
prenocitev.regije.graf
```

Koliko dni pa v povprečju turisti sploh preživijo v posameznih regija? Slednje - nastanitveno dobo - sem prikazala v naslednjem grafičnem prikazu:

```{r nastanitvena.doba.regije.graf, echo=FALSE, fig.align='center'}
nastanitvena.doba.regije.graf
```

Pričakovala sem, da bo po nastanitveni dobi izstopala Gorenjska, a nam zgornja slika trdi drugače. Najdaljšo nastanitveno dobo imajo Posavska, Savinjska in Zasavska regija. Opazimo tudi, da ima večina regij porast nastanitvene dobe predvsem v hladnejših mesecih.  

Pridobila sem tudi podatke od obiskanosti nastanitvenih obratov, ki so žal precej 'pomenjkljivi'. 

```{r nastanitveni.obrat.regije.graf, echo=FALSE, fig.align='center'}
nastanitveni.obrat.regije.graf
```

Kljub pomanjkljivosti podatkov lahko razberemo na primer, da so kampi konec leta manj obiskani, poleti pa konkurirajo hotelom.


<table style="width:100%">
<tr>
<td style="width:50%">

Vsi turisti na obiskanem območju nekaj zapravijo. Z grafom na levi strani sem predstavila izdatke za turizem. Razberemo lahko, da tujci za turizem v Sloveniji zapravijo več kot domače prebivalstvo. Prav tako pa Slovenci v tujini za turizem zapravijo več kot v Sloveniji. Zanimivo je pogledati leto 2020, ko so zaradi epidemije tujci manj obiskovali slovenijo in posledično manj zapravili. Podobno vedlja za Slovence - v tujini so zapravili manj. Izpostavila bi izdatke Slovencev v Sloveniji v letu 2020. Iz grafa je razvidno, da so se tej izdatki povečali, najverjetneje zaradi turističnih bonov in omejitev iztopa iz države. 

</td>
<td style="width:50%">

```{r izdatki.graf, echo=FALSE, fig.align='center'}
izdatki.graf
```

</td>
</tr>
</table>

Dalje se lahko vprašamo, na čem turisti največ zapravijo.

<table style="width:100%">
<tr>
<td style="width:50%">

```{r sestava.izdatkov.graf1, echo=FALSE, fig.align='center'}
sestava.izdatkov.graf1
```

</td>
<td style="width:50%">

```{r sestava.izdatkov.graf2, echo=FALSE, fig.align='center'}
sestava.izdatkov.graf2
```

</td>
</tr>
</table>

Razberemo lahko, da so izdatki tujcev največji pri nastanitvenih storitvah in najmanjši pri kulturnih storitvah. Če "igoriramo" leto 2020, lahko vidimo, da izdatki za vse storitve, razen za športne in kulturne, naraščajo. 

Torej, v Sloveniji za turizem več zapravijo tuji turisti, kot domači. V povezavi s tem sem se odločila pogledati nočitve Slovencev v Slovenskem turizmu. S pomočjo linearne regresije sem dobila naslednji graf:

```{r linearna.regrasija.graf, echo=FALSE, fig.align='center'}
linearna.regrasija.graf
```

Opazimo, da se število prenočitev Slovencev v Sloveniji v povprečju z leti veča. Velik porast vidimo v zadnjih dveh letih, kar lahko pripišemo turističnim bonom in zaprtim mejam. Iz grafa vidimo iztopajoče pikice (oranžne) barve, ki so opazno nad ostalimi. Omenjene prestavljajo poletne mesece, saj kot smo že ugotovili Slovenci radi prenočijo predvsem v poletnih mesecih na obali. Naj dodam še, da je iz grafa jasno videti, kdaj se je začela epidemija, saj prenočitev tako rekoč ni bilo, ker niso bile dovoljene.

Poglejmo število zaposlenih v turizmu v Sloveniji in BDP turizma, ki ju prikazujeta grafa spodaj.

<table style="width:100%">
<tr>
<td style="width:50%">

```{r stevilo.zaposlenih.graf, echo=FALSE, fig.align='center'}
stevilo.zaposlenih.graf
```

</td>
<td style="width:50%">

```{r BDP.turizem.graf, echo=FALSE, fig.align='center'}
BDP.turizem.graf
```

</td>
</tr>
</table>

Takoj opazimo, da se tako število zaposlenih, kot tudi BDP od turizma v letu 2020 zmanjšal, zaradi korona krize. Zanimivo bi bilo videti še podatke za leto 2021, ki pa žal še niso dostopni.Iz grafov vidimo, da je število zaposlenih v slovenskem turizmu pred letom 2020 raslo. Največ je bilo zaposlenih v nastanitvenih storitvah in strežbi, najmanj pa v turstičnih angencijah. Iz drugega grafa pa lahko opazimo, da je BDP od turizma pred letom 2020 razstel, v letu 2020 pa drastično upadel. 

Na spletni strani [I FEEL SLOVENIJA](https://www.slovenia.info/en) sem našla podatke o prihodu turistov iz različnih držav. Iz spodjenjega grafa bi izpostavila predvsem obiskanost Slovenije s strani prebivalcev ZDA, ki je večja kot sem si jo predstavljala. 

```{r zemljevid.svet.prihodi, echo=FALSE, fig.align='center', options=list(height=350)}
zemljevid.svet.prihodi
```

Zaradi očitne pomanjkljivih podatkov, sem se pri prostorski vizualizaciji odločila zgolj za obravnavo evropskih držav. Zrisala sem dva grafa, ki sta si zelo podobna, prvi predstavlja število prihodov, drugi pa število prenočitev po Evropskih državah. 

<table style="width:100%">
<tr>
<td style="width:50%">

```{r zemljevid.prihodi, echo=FALSE, fig.align='center'}
zemljevid.prihodi
```

</td>
<td style="width:50%">

```{r zemljevid.prenocitve, echo=FALSE, fig.align='center'}
zemljevid.prenocitve
```

</td>
</tr>
</table>

V obeh zgornjih grafih je razvidno, da je največ turistov, ki bodisi prenočijo, bodisi samo obiščejo Slovenijo, iz naših sosed, Nemčije, Ukrajine in Belorusije. 

Kam v tujino pa se Slovenci največ odpravijo? Našla sem podatke prenočitev Slovencev po posameznih državah med leti 2010 in 2020; podatke sem prikazala v spodnjem grafu; v katerm opazimo, da je število nočitev Slovencev v tujini največje v sosednjih državah, Nemčiji, Nizozemski in Združenim kraljestvom. Od vseh podatkov me je presenetila majhna obiskanost Gričije.

```{r prenocitve.slovencev.v.tujini, echo=FALSE, fig.align='center'}
prenocitve.slovencev.v.tujini
```



### NAPREDNA ANALIZA

Poglejmo še skupno število tujih turističnih prihodov v Slovenijo. Podatke sem našla na spletni strani [The World Bank](https://data.worldbank.org/indicator/ST.INT.ARVL) in vsebovali so število turističnih prihodov v Slovenijo za čas med leti 1995 in 2020. Odločila sem se, da bom dodatno še napovedala bodoče turistične prihode tujcev v Slovenijo. Naredila sem dve napovedi, prvo glede na število prihodov turistov v Slovenijo v preteklih štiri letih, drugo pa glede na pretekla tri leta. Dobljeni rezultati so predstavljeni v nasledjnem grafu: 

```{r napovedovanje.graf.skupaj, echo=FALSE, fig.align='center'}
napovedovanje.graf.skupaj
```

Že pred začetkom izdelave grafa napovedi sem bila malce skeptična, saj je turizem v letu 2020 doživel ogromen šok, kar je zagotovo vplivalo na ne najbolj točne razultate, a vseeno sem postopek izpeljala do konca. 
Na spletu sem našla neuraden podatek, da je bilo leta 2021 vsega skupaj okrog 1,8 milijona turističnih prihodov tujcev v Slovenijo, z obema napovedma pa sem dobila okrog 2,5 milijona prihodov. Napaka je sicer kar velika, a vselej majha, če upoštevamo šok, ki ga je doživelo gospodastvo. Prepričana sem, da so napovedani podatki za leto 2022 že bolj točni - menim, da turistični prihodi tujcev v Slovenijo niso tako drastično narasli, saj ima epidemija še vedno posledice, tudi po dveh letih in sproščenih ukrepih gibanja. 

Razvidno je, da je napoved glede na pretekla štiri leta drugačna od napovedi glede na pretekla tri leta. Pomembna razlika je očitno v naraščanju prihodov pred letom 2020. Če gledamo samo leta 2018, 2019 in 2020 imamo samo eno obdobje naraščanja. Če pa gledamo od leta 2017 do 2020 imamo dve obdobji naraščanja, kar zagotovo pripore k napovedi z večjim številom prihodov. Ta razlika v napovedi za leto 2021 ni razvidna, v letih 2022 in 2023 pa je razlika dobro opazna, saj napoved glede na pretekla tri leta pada. Slednje se najverjetneje zgodi zaradi kratkega obdobja naraščanja v preteklih treh letih. 

S pomočjo prečnega prevarjanja sem v spodnjih dveh prikazih prikazala kako "pomembno" vlogo igrajo posamezna leta pri napovedovanju prihodov turistov v naslednjih treh letih. 

<table style="width:100%">
<tr>
<td style="width:50%">

Pomembnost posameznih preteklih **štirih** let pri <br />
napovedovanju naslednjih treh let:

```{r, fig.align='center'}
plot(reg.moci)
```

</td>
<td style="width:50%">

Pomembnost posameznih preteklih **treh** let pri <br />
napovedovanju naslednjih treh let:

```{r, fig.align='center'}
plot(reg.moci.3)
```

</td>
</tr>
</table>

Najpomembnejšo vlogo pri napovedovanju v obeh primerih igra leto 2018, najmanjšo pa leto 2019. Leto 2017 je pri napovedovanju pomembno, zato bi se odločila, da je napovedovanje glede na pretekla štiri leta bolj točno in ustreznejše kot napovedovanje glede na pretekla tri leta.


Za konec se lahko vprašamo še katerim  državam je Slovenija podobna, turistično gledano seveda. Za razvrstitev sem vzela zgolj Evropske države, saj bi bilo svetovno merilo bolj nepregledno in zmedeno. Prav tako pa bi primerjali države, ki so tako gospodarsko, kot tudi drugače precej različne. Na stani [The World Bank](https://data.worldbank.org/indicator/ST.INT.ARVL) sem dobila podatke za število prihodov turistov za vse države sveta od leta 1995 naprej. Vzela sem zgolj obdobje od 2009 naprej (zaradi aktualnosti) in naredila povprečje podatkov. Dobljena povprečja sem nato delila s površino posamezne države (podatke sem dobila na [Wikipedi](https://en.wikipedia.org/wiki/List_of_countries_and_dependencies_by_area)), saj bi bilo drugače primerjanje držav nesmiselno. Pri razdelitvi v skupine sem upoštevala še BDP, ki menim, da igra pomembno vlogo, sicer ne največje, pri turistični obiskanosti države. Podatke o BDP sem prav tako dobila na strani [The World Bank](https://data.worldbank.org/indicator/NY.GDP.MKTP.CD). Naredila sem razdelitev v skupine na dva različna načina: z metodo hierarhičnega razvrščanja in metodo k-tih voditeljev. 

Poglejmo si razdelitev z metodo hierarhičnega razvrščanja, natančneje sem uporabila Wardovo metodo minimalne variance. Spodaj je zrisan dendrogram, ki prikazuje "razdalje" med različnimi Evropskimi državami. Odločiti se, se morala za število skupin, v katere bi rada razdelila države. Pri tem sem si pomagala s t.i. koleni, ki predstavljajo točke v katerih se najbolj spremeni intenziteta zmanjševanja višine združevanja. Graf kolen je prikazan spodaj desno.

<table style="width:100%">
<tr>
<td style="width:50%">

```{r, fig.align='center'}
plot(dendrogram,
     main="Wardova razdalja med Evropskimi državami",
     labels = TURIZEM.EVROPA$Drzava,
     ylab = "višina"
     )
  
```

</td>
<td style="width:50%">

```{r, fig.align='center'}
print(diagram.kolena(r))
```

</td>
</tr>
</table>

Najbolj optimalna je izbira razdelitve v dve skupini, a odločila sem se, da bi raje imela bolj "podrobno" razdelitev, zato sem izbrala štiri skupine. Za potrditev izbire štirih skupin si poglejmo še diagram spodaj, iz katerega vidimo, da ima k = 2 in k = 4 skoraj enako visoko povprešje obrisov, kar pomeni, da je izbira štirih skupin dovolj dobra. 

```{r, fig.align='center'}
r.hc = TURIZEM.EVROPA[, -1] %>% obrisi(hc = TRUE)
diagram.obrisi(r.hc)
```

Dendrogram sem "prerezala" na želeni višini (da razdelimo v štiri skupine) in razvrstitev prikazala na spodnjem zemljevidu, omejen na območje Evrope.

```{r zemljevid.hierarh, echo=FALSE, fig.align='center', width=400}
zemljevid.hierarh
```

Slovenija se je uvrstila v skupino 1. Med Slovniji "podobnimi" državami bi izpostavila predvsem Hrvaško, ki je turistično izredno močna država in Slovenija se očitno lahko primerja z njo. Opazimo, da so Sloveniji "podobne" predvsem bližje države.

Na istih podatkih sem naredila še razvrstitev v skupine z metodo k-tih voditeljev. Tudi ta metoda je predlagala optimalno razvrstitev v dve skupini in iz spodnjega prikaza povprečja obrisov je razvidno, da se na podobni višini povprešje obrisov ne nahaja nobeno drugo število skupin, po optimalnosti je najbližja razdelitev v tri skupine, sledi pa ji razvrstitev v štiri skupine.

```{r, diagram.obrisi(r.km), fig.align='center'}
r.km = TURIZEM.EVROPA[, -1] %>% obrisi(hc = FALSE)
diagram.obrisi(r.km)
```

Pri metodi k-tih voditeljev sem se odločila za razdelitev v tri skupine iz enostavnega razloga: želim čim bolj "podrobno" in hkrati "optimalno" razvrstitev. Razvrstitev v tri skupine je prikazana na spodnjem zemljevidu:

```{r zemljevid.kmeans, echo=FALSE, fig.align='center', width=400}
zemljevid.kmeans
```

Primerjanje metod bi bilo veliko lažje in bolj razvidno, če bi za razvrstitev izbrala enako število skupin, za kar se zaradi predlagane optimalnosti nisem odločila. Že med delom in poskušanjem različnih razvrstitev v skupine sem opazila, da je razvrstitev med obema metodama podobna, vendar nikoli enaka. Običajno se mi je zdela razvrstitev v skupine z metodo k-tih voditeljev boljša, saj je dala turistično priljubljene in hkrati razvite države, kot so Italija, Francija in Združeno kraljevstvo, v isto skupino, kar hierarhično razvrščanje ni naredilo. Podobno je z državami Balkana, ki jih metoda k-tih voditeljev da v isto skupino, druga metoda pa ne vedno. Dodala bi še, da pri obeh razvrščanjih Slovenijo metodi uvrstita v skupino, kjer so njene sosednje države in večina držav Balkana, kar se mi zdi "pričakovano".


<p>&nbsp;</p>
<p>&nbsp;</p>