---
title: "Poročilo pri predmetu Analiza podatkov s programom R"
author: "Karolina Šavli"
output:
  html_document: default
  pdf_document:
    includes:
      in_header: lib/styles.sty
    latex_engine: xelatex
runtime: shiny
---

<style>
body {
text-align: justify;
}
</style>

```{r setup, echo=FALSE, results='hide', message=FALSE, warning=FALSE}
knitr::opts_chunk$set(echo=FALSE, message=FALSE, warning=FALSE)

# Uvoz vseh potrebnih knjižnic
source("lib/libraries.r", encoding="UTF-8")
```


## ANALIZA TURIZMA V SLOVENIJI

***

## Obdelava, uvoz in čiščenje podatkov

```{r uvoz}
source("uvoz/uvoz.r", encoding="UTF-8")
```

***

## Analiza in vizualizacija podatkov

```{r vizualizacija, results='hide'}
source("vizualizacija/vizualizacija.r", encoding="UTF-8")
```

***

## Napredna analiza podatkov

***

## Analiza



```{r analiza}
source("analiza/analiza.r", encoding="UTF-8")
```

Znano je, da turistična prepoznavnost in obiskanost Slovenije raste, nikoli pa še nisem zasledila podatka, ki bi Slovenijo ustvaril v skupino držav s podobno obiskanostjo turistov, zato sem se razvrstitve lotila sama. Osredotočila sem se zgolj na Evropske države, saj bi bilo svetovno merilo še bolj nepregledno in zmedeno. Prav tako pa bi primerjali države, ki so tako gospodarsko, kot tudi drugače precej različne. Na stani [The World Bank](https://data.worldbank.org/indicator/ST.INT.ARVL) sem dobila podatke za število prihodov turistov za vse države na svetu od leta 1995 naprej. Vzela sem zgolj obdobje od 2009 naprej (zaradi aktualnosti) in naredila povprečje podatkov. Evropske države sem nato razdelila v štiri smiselne skupine glede na število turistov, ki so državo obiskali. Uporabila sem metodo hierarhičnega razvrščanja, ki je države razdelila v skupine in to prikazala v dendrogramu (spodaj levo). Spodaj desno lahko vidimo še graf, ki prikazuje kolena, ki povedo, koliko skupin je smiselno izbrati pri razvrščanju. Za razvrščanje lahko uporabimo več različnih metod. Odločila sem se za uporabo Wardove merode minimalne variance. 

<table style="width:100%">
<tr>
<td style="width:50%">

```{r, fig.align='center'}
plot(dendrogram,
     main="Wardova razdalja med Evropskimi državami",
     labels = TURIZEM.EVROPA$Drzava,
     ylab = "višina"
     )
  
```

</td>
<td style="width:50%">

```{r, fig.align='center'}
print(diagram.kolena(r))
```

</td>
</tr>
</table>

Z izbiro štirih skupin sem "prerezala" dendrogram in dobila sledeč prikaz:

```{r turizem.evropa.skupine, echo=FALSE, fig.align='center', width=400}
turizem.evropa.skupine
```

Slovenija se je uvrstila v skupino 1 in iz slike je razvidno, da so ji po številu turistov podobne Albania, Andora, Belorusija, Belgija, Bosna in Herzegovina, Bulgaria, Ciper, Estonija, Finska, Islandija, Irska, Latvija, Lihtenštajn, Litva, Luksemburg, Malta, Moldavija, Monako, Črna Gora, Nizozemska, Severna Makedonija, Norveska, Portugalska, Romunija, San Marino, Svedska, Svica in Ukrajina. To so države, ki imajo najmanjše število turističnih obiskov od vseh držav Evrope. To pa še ne pomeni, da je turizem v Sloveniji 'slab', saj moramo upoštevati še npr. površino slovenije, ki je v primerjavi z drugimi državami izredno majhna. 
Dalje sem naredila še razdelitev v skupine glede na število turistov na površino države v km$^2$. Postopek priprave skupin je bil enak kot v prejšnjem primeru:

<table style="width:100%">
<tr>
<td style="width:50%">

```{r, fig.align='center'}
plot(dendrogram,
     labels = TURIZEM.EVROPA.POVRSINA$Drzava,
     ylab = "višina",
     main = "Wardova razdalja med Evropskimi državami")
```

</td>
<td style="width:50%">

```{r, fig.align='center'}
print(diagram.kolena(r1))
```

</td>
</tr>
</table>

Ponovno sem izbrala razdelitev v štiri skupine:


```{r turizem.evropa.povrsina.skupine, echo=FALSE, fig.align='center', width=400}
turizem.evropa.povrsina.skupine
```

Slovenija v tej razdelitvi spada v prvo, turistično najmočnejšo skupino, skupaj z Albanijo, Bulgarijo, Estonijo, Nemčijo, Irsko, Latvijo, Litvo, Črno goro, Portugalsko in Združenim kraljevstom. V tej skupini so med drugim turistično pomembne države, kot sta Portugalska in Združeno kraljevsto. Razdelitev v skupine je tako zelo drugačna, kot v prvem primeru. In razvidno je, da je Slovenija glede na svojo majhnost turistično popularna in obiskana.

Potrdili smo domnevo, da je Slovenija turistično zaželena in močna država. Zakaj pa se tujci sploh odločijo za obisk Slovenije?
Našla sem podatke, ki so bili pridobljeni z anketo, ki je proučevala motiv prihoda tujcev v Slovenijo. Ankentiranci so morali 14 motitov oceniti s pomembnostjo. Podatke sem precej predala in dobila sem naslednje tri prikaze:

```{r motivi.prihoda.graf, echo=FALSE, fig.align='center'}
motivi.prihoda.graf
```

Iz zgornjih tortnih diagramov lahko razberemo, da so pomembni motivi gastronomija, naravne lepote, občutek varnosti, rekreacija, sprostitev in ugodne cene. Nepomembni pa npr. igre na srečo in letalske povezave. 

Podatke sem še malo obrnilila in dobila naslednji grafični prikaz:

```{r motivi.prihoda.pomembnost.graf, echo=FALSE, fig.align='center'}
motivi.prihoda.pomembnost.graf
```

<table style="width:100%">
<tr>
<td style="width:45%">

```{r igralnistvo.italija.avstrija.graf, echo=FALSE, fig.align='center'}
igralnistvo.italija.avstrija.graf
```

</td>
<td style="width:55%">

Iz zgornjih prikazov razberemo, da so družinsko okolje, zabava in velnes vsem 'državam' dokaj enako pomembno. Rekreacija pa je npr. pomembna predvsem Italijanom. <br /><br />
Od vseh podatkov me je presenetil predvsem motiv iger na srečo, saj sem pričakovala, da bo le ta pomemben zgolj oz. predvsem Italijanom, a izkazalo se je, da je za Avstrijce pomembnejši. Opazko sem želela potrditi in jo od bliže pogledati, zato lahko vidimo na levi strani dva tortna diagrama, ki prikazujeta pomembnost motiva iger srečo za Italijo in Avstrijo posebej. Razvidno je, da so Avstrijcem igre na srečo v Sloveniji res pomembnejše, kot Italijanom. 

</td>
</tr>
</table>

S pomočjo prostorske vizualizacije si poglejmo obiskanost Slovenije z strani slovencev in tujih turistov (ali skupaj) v različnih mesecih po regijah:

```{r shiny}
shinyAppDir("shiny", options=list(width="100%", height=450))
```

Če pogledamo zimski mesec (npr. december 2019) in poletni mesec (npr. junij 2019) opazimo, da je Obalno-kraška regija obiskana predvsem poleti, Osrednjeslovenska pa pozimi. Prva najverjetneje zaradi kopalne sezone, slednja pa zaradi turističnih ogledov in božičnih sejmov pozimi. Opazimo lahko tudi, da je najbolj turistično obiskana regija Gorenjska. Pozimi zaradi smučišč, poleti pa zaradi pohodništva, kolesarstva in ne prevročega podjebja. <br />
Prav tako lahko ugotovimo, da je Osrednjeslovenska regija bolj obiskana s strani tujcev, Obalno-kraška pa s strani slovencev. Veliko obiskanost ima tudi Savinjska regija, predvidevam da predvsem zaradi toplic. Navedene ugotovitve lahko potrdimo tudi z naslednjim prikazom:

```{r prenocitev.regije.graf, echo=FALSE, fig.align='center'}
prenocitev.regije.graf
```

Koliko dni pa v povprečju turisti sploh preživijo v posameznih regija? Slednje - nastanitveno dobo - sem prikazala v naslednjem grafičnem prikazu:

```{r nastanitvena.doba.regije.graf, echo=FALSE, fig.align='center'}
nastanitvena.doba.regije.graf
```

Pričakovala sem, da bo po nastanitveni dobi izstopala Gorenjska, a nam zgornja slika trdi drugače. Najdaljšo nastanitveno dobo imajo Posavska, Savinjska in Zasavska regija. Opazimo tudi, da ima večina regij porast nastanitvene dobe predvsem v hladnejših mesecih.  

Pridobila sem tudi podatke od obiskanosti nastanitvenih obratov, ki so žal precej 'pomenjkljivi'. 

```{r nastanitveni.obrat.regije.graf, echo=FALSE, fig.align='center'}
nastanitveni.obrat.regije.graf
```

Kljub pomanjkljivosti podatkov lahko razberemo na primer, da so kampi konec leta manj obiskani, poleti pa konkurirajo hotelom.


<table style="width:100%">
<tr>
<td style="width:50%">

Vsi turisti na obiskanem območju nekaj zapravijo. Z grafom na levi strani sem predstavila izdatke za turizem. Razberemo lahko, da tujci za turizem v Sloveniji zapravijo več kot domače prebivalstvo. Prav tako pa Slovenci v tujini za turizem zapravijo več kot v Sloveniji. Zanimivo je pogledati leto 2020, ko so zaradi epidemije tujci manj obiskovali slovenijo in posledično manj zapravili. Podobno vedlja za Slovence - v tujini so zapravili manj. Izpostavila bi izdatke Slovencev v Sloveniji v letu 2020. Iz grafa je razvidno, da so se tej izdatki povečali, najverjetneje zaradi turističnih bonov in omejitev iztopa iz države. 

</td>
<td style="width:50%">

```{r izdatki.graf, echo=FALSE, fig.align='center'}
izdatki.graf
```

</td>
</tr>
</table>

Dalje se lahko vprašamo, na čem turisti največ zapravijo.

<table style="width:100%">
<tr>
<td style="width:50%">

```{r sestava.izdatkov.graf1, echo=FALSE, fig.align='center'}
sestava.izdatkov.graf1
```

</td>
<td style="width:50%">

```{r sestava.izdatkov.graf2, echo=FALSE, fig.align='center'}
sestava.izdatkov.graf2
```

</td>
</tr>
</table>

Razberemo lahko, da so izdatki tujcev največji pri nastanitvenih storitvah in najmanjši pri kulturnih storitvah. Če "igoriramo" leto 2020, lahko vidimo, da izdatki za vse storitve, razen za športne in kulturne, naraščajo. 

Poglejmo število zaposlenih v turizmu v Sloveniji in BDP turizma, ki ju prikazujeta grafa spodaj.

<table style="width:100%">
<tr>
<td style="width:50%">

```{r stevilo.zaposlenih.graf, echo=FALSE, fig.align='center'}
stevilo.zaposlenih.graf
```

</td>
<td style="width:50%">

```{r BDP.turizem.graf, echo=FALSE, fig.align='center'}
BDP.turizem.graf
```

</td>
</tr>
</table>

Takoj opazimo, da se tako število zaposlenih, kot tudi BDP od turizma v letu 2020 zmanjšal, zaradi korona krize. Zanimivo bi bilo videti še podatke za leto 2021, ki pa žal še niso dostopni.Iz grafov vidimo, da je število zaposlenih v slovenskem turizmu pred letom 2020 raslo. Največ je bilo zaposlenih v nastanitvenih storitvah in strežbi, najmanj pa v turstičnih angencijah. Iz drugega grafa pa lahko opazimo, da je BDP od turizma pred letom 2020 razstel, v letu 2020 pa drastično upadel. 

Na spletni strani [I FEEL SLOVENIJA](https://www.slovenia.info/en) sem našla podatke o prihodu turistov iz različnih držav. Iz spodjenjega grafa bi izpostavila predvsem obiskanost Slovenije s strani prebivalcev ZDA, ki je večja kot sem si jo predstavljala. 

```{r zemljevid.svet.prihodi, echo=FALSE, fig.align='center', options=list(height=350)}
zemljevid.svet.prihodi
```

Zaradi očitne pomanjkljivih podatkov, sem se pri prostorski vizualizaciji odločila zgolj za obravnavo evropskih držav. Zrisala sem dva grafa, ki sta si zelo podobna, prvi predstavlja število prihodov, drugi pa število prenočitev po Evropskih državah. 

<table style="width:100%">
<tr>
<td style="width:50%">

```{r zemljevid.prihodi, echo=FALSE, fig.align='center'}
zemljevid.prihodi
```

</td>
<td style="width:50%">

```{r zemljevid.prenocitve, echo=FALSE, fig.align='center'}
zemljevid.prenocitve
```

</td>
</tr>
</table>

V obeh zgornjih grafih je razvidno, da je največ turistov, ki bodisi prenočijo, bodisi samo obiščejo Slovenijo, iz naših sosed, Nemčije, Ukrajine in Belorusije. 



Za konec poglejmo še skupno število tujih turističnih prihodov v Slovenijo. Podatke sem našla na spletni strani [The World Bank](https://data.worldbank.org/indicator/ST.INT.ARVL). Podatki so vsebovali število turističnih prihodov za čas med leti 1995 in 2020. Odločila sem se, da bom dodatno še napovedala bodoče turistične prihode tujcev v Slovenijo, kar je razvidno iz spodnjega grafa. 

```{r napovedovanje.graf, echo=FALSE, fig.align='center'}
napovedovanje.graf
```

Že pred začetkom izdelave grafa napovedi sem bila malce skeptična, saj je turizem v letu 2020 doživel ogromen šok, kar je zagotovo vplivalo na ne najbolj točne razultat, a vseeno sem postopek izpeljala do konca. 
Na spletu sem nato našla neuraden podatek, da je bilo leta 2021 vsega skupaj okrog 1,8 milijona turističnih prihodov tujcev v Slovenijo, z napovedjo pa sem dobila okrog 2,5 milijona. Napaka je sicer kar velika, a vselej majha, če upoštevamo šok, ki ga je doživelo gospodastvo. Prepričana sem, da so napovedani podatki za leto 2022 že bolj točni. 


<p>&nbsp;</p>
<p>&nbsp;</p>